臺灣雲林地方法院刑事判決　　　　　　　　　　　　九十二年度交易字第一四一號
　　公　訴　人　臺灣雲林地方法院檢察署檢察官
　　被　　　告　乙○○
　　選任辯護人　藍庭光
　　　　　　　　劉志卿
右列被告因過失致死等案件，經檢察官提起公訴（九十二年度偵字第四三一六、第四
二五七號），本院判決如左：
    主  文
乙○○因過失致人於死，處有期徒刑陸月，如易科罰金，以參佰元折算壹日。
被訴服用酒類不能安全駕駛動力交通工具而駕駛部分無罪。
    事  實
一、乙○○於民國九十二年十月一日上午八時四十分許，駕駛車牌號碼ＳＧ─五○○
    八號自用小客車沿雲林縣斗六市○○○路，由西往東方向行駛，途經該路段竹圍
    枝二四電桿西六十公尺處郊外道路，原應注意汽車行駛時，駕駛人應注意車前狀
    況，並隨時採取必要之安全措施及在無標誌之郊外道路行車速度不得超過六十公
    里之規定（該路段設有時速限制三十公里之號誌牌），而依當時情形，天候晴、
    日間自然光線、路面乾燥無缺陷、視距良好，並無不能注意之情狀，竟疏未注意
    ，猶以時速將近八十公里之速度超速行駛，並未採取必要安全措施，適有葉朝坤
    騎乘腳踏車，沿同路段由東往西行欲左轉往南，進入乙○○行駛之車道時，乙○
    ○閃避不及而撞及葉朝坤所騎之腳踏車，導致葉朝坤人車倒地，受有頭部外傷、
    顱內出血送醫後，不治死亡。乙○○肇事後，立即打電話報警，並向到場處理之
    警員表示是自己肇事，在肇事後犯罪未被發覺前，承認肇事自首並接受裁判。
二、案經被害人葉朝坤之子丁○○訴由雲林縣警察局斗六分局報告臺灣雲林地方法院
    檢察署檢察官暨同署相驗後自動檢舉偵查起訴。
    理  由
甲、有罪部分：
一、右開事實，業據被告乙○○坦白承認，復經被害人葉朝坤之子丁○○指述綦詳，
    而被害人葉朝坤已因本件車禍死亡，亦有診斷證明書二件、相驗屍體證明書、驗
    斷書各一件卷內可參，復有照片十二張可稽，並有道路交通事故調查表(一)、(二)暨
    道路交通事故現場圖在卷可參，核與其自白相符，堪可採信。依該道路交通事故
    現場圖示所載被告所駕駛之ＳＧ─五○○八號自用小客車煞車時，其右前輪在地
    上形成煞車痕達四九點九公尺、左前輪煞車痕四九點五公尺，而被告所駕之上開
    車之車齡十七年，肇事路段為乾燥、平坦之瀝青路面，若依一般公路汽車煞車距
    離、行車速度對照表，或依高速公路汽車煞車距離、行車速度及坡度對照表之標
    準估算，被告肇事當時之車速應已達八十公里以上，被告辯稱伊當時車速僅有六
    、七十公里云云，自非可採。
二、按汽車行駛時，駕駛人應注意車前狀況，並隨時採取必要之安全措施，道路交通
    安全規則第九十四條第三項定有明文；又行車速度，應依標誌或標線之規定，無
    標誌或標線者，應依左列規定：在郊外道路時速不得超過六十公里。被告行為時
    之道路交通安全規則第九十三條第一項第一款前段亦有明文。查本件肇事路段道
    為郊外道路，該道路路旁雖設有前有施工及最高速限三０公里之標誌（詳雲林縣
    警察局斗六分局九十三年三月四日函所附照片二張及偵查報告書，審理卷第三八
    至四一頁），惟該三０公里標誌牌是何時設置已無從查考等情，詳偵查報告書之
    記載，經檢視該二張照片，在該路段所設速限三０公里之標誌牌前另設有前有施
    工之標誌牌一面，然由該路往前延伸觀察並無施工之跡象，被告復爭執該路段之
    速限應為六０公里而非三０公里，本院認該路段既無施工之跡象，應係道路施工
    時所設置，而於施工完畢未及移除，自難強令駕車行為人遵守與現場道路實際不
    符之標誌，但被告既未遵守郊外道路不得超過六０公里之速限之規定，而以八０
    公里以上之速度行車，且未注意車前狀況，依當時天候晴、日間自然光線、路面
    乾燥無缺陷、視距良好，並無不能注意之情狀，竟疏未注意上開規定，並採取必
    要安全措施，自有過失，而其過失與被害人葉朝坤之死亡則有相當之因果關係。
    本件經送台灣省嘉雲區車輛行車事故鑑定委員會鑑定，認被告乙○○嚴重超速行
    駛，撞及已將完成左轉之葉車肇事，為肇事原因，亦同此認定，有該委員會九十
    三年三月二日嘉鑑字第九三０二一０號鑑定意見書可參，堪可採信。至於鑑定意
    見書認被告服用酒類超過法定標準值亦為肇事原因云云，並非可採，詳如後敘。
    綜上，本件事證明確，被告過失致死犯行，可以認定，應予論科。
三、核被告所為，係犯刑法第二百七十六條第一項之過失致死罪。次查，被告肇事後
    打電話報案，並在肇事現場，向到場處理之警員表示自己駕車在斗六市○○○路
    與人發生車禍，有偵查報告書可按，其於犯罪未被發覺前自首接受裁判，符合自
    首之要件減輕其刑。爰審酌被告無犯罪前科，詳其臺灣高等法院被告全國前案紀
    錄表所示，素行良好、被告自陳國中畢業，家中成員有母親、太太、三個小孩，
    目前無工作。被告自始坦承犯行，犯後態度良好等一切情狀，量處如主文所示之
    刑，並諭知易科罰金折算之標準。至於公訴人主張被告酒醉駕車應依道路交通管
    理處罰條例第八十六條第一項之規定加重其刑至二分之一云云，惟被告飲酒駕車
    與其肇事致人死亡並無因果關係，亦詳如後述，被告飲酒駕車既非肇事因素，自
    不得依該條規定加重其刑，附此敘明。
乙、無罪部分：
一、公訴意旨略以：乙○○於九十二年九月三十日晚間七、八時許，在雲林縣斗六市
    「三叔公」餐館與朋友共同宴飲含酒精成份之啤酒飲料，其呼吸吐氣所含酒精濃
    度高達每公升０點三七毫克以上，已不能安全駕駛動力交通工具，竟仍於翌日（
    十月一日）上午八時許，駕駛車牌號碼ＳＧ─五○○八自小客車沿雲林縣斗六市
    ○○○路，由西往東方向行駛，因認被告涉有刑法第一百八十五條之三之罪嫌。
二、按犯罪事實應依證據認定之，無證據不得推定其犯罪事實；又不能證明被告犯罪
    或其行為不罰者，應諭知無罪之判決，刑事訴訟法第一百五十四條第一項、第三
    百零一條第一項定有明文。
三、經查：
  (一)被告乙○○肇事後於九十二年十月一日十時二十一分呼吸吐氣所測得之酒精濃度
    為０點三七毫克，有斗六分局車禍處理小組酒測表可按。（斗六分局卷）
  (二)被告在本院供稱當日七點十幾分開始駕車（審理卷第六八頁反面），至測試時已
    逾三小時，依法醫研究所九十年二月一日法醫所九十年清字第０一五０號函示：
    「．．一般以血中酒精濃度約為呼氣酒精濃度之二一００倍換算，．．．。因人
    體之代謝作用，血液中酒精濃度每小時下降約１０～１９ＭＧ＼ＤＬ．．．。」
    （審理卷第二九頁），故以最有利被告之數值以三小時推算，被告於九十二年十
    月一日七點十幾分駕車當時呼氣之酒精濃度約為零點五一二八毫克（０．３７Ｍ
    Ｇ＼Ｌｘ２１００+３０ＭＧ＼ＤＬ（３小時）等於１０７．７ＭＧ＼ＤＬ≒０
    ．５１２８ＭＧ＼Ｌ）。
  (三)法務部曾於八十八年五月十日邀集行政院衛生署、中央警察大學等相關專業機構
    研商確認，並取呼氣酒精濃度每公升零點五五毫克的近似數值為個案事實認定參
    考，而以法八十八檢字第一六六九號函行文所屬機關供作刑事訴追依據，所採測
    定基準並不違背公知的經驗法則，應可採認。但經推算之上開０點五一二八毫克
    之數值（即被告駕車當時呼吸吐氣之酒精濃度），並未超過法務部行文所屬機關
    供作刑事訴追依據之零點五五毫克的近似數值，被告駕車當時是否已達不能安全
    駕駛之程度，非無疑問。
  (四)依附表所示酒精濃度與肇事率之關係及參考德國、美國之認定標準，對於酒精濃
    度呼氣已達每公升０．五五毫克或血液濃度達０．一一％以上，肇事率為一般正
    常人之十倍，認為已達「不能安全駕駛」之標準；至於上揭數值以下之行為，如
    輔以其他客觀事實得作為「不能安全駕駛」之判斷，亦認為應依刑法第一百八十
    五條之三之規定移送法辦處以刑罰，亦經上述法務部八十八年五月十八日法八八
    檢字第００一六六九號函示在案。惟警卷內刑法第一百八十五條之三案件測試觀
    察紀錄表觀察結果欄位中判斷駕駛行為異常之各項欄位均未勾選，僅於其它事項
    欄下方註載「車禍」一項，有該紀錄表可按，自不得僅以發生車禍此單一因素及
    與一般未飲酒駕車相較下有較高之肇事率，逕為認定被告駕車當時已達不能安全
    駕駛之程度。
  (五)又製作該紀錄表之警員丙○○到院證稱：「問：你到現場處理車禍的時候，你看
    到被告的言語或是他的說話，有無發現什麼異狀的現象？答：當時的被告，言行
    正常，並沒有異狀。」、「問：你到場處理以後，有無看到被告嘔吐的情形？答
    ：沒有。」、「問：你看到被告的時候，有無發現他想睡覺或者精神不濟的情形
    ？答：沒有。」、「問：你看到被告的時候，他走路的時候，有無腳步不穩或者
    顛倒的情形？答：沒有。」、「問：被告走路是平穩正常？答：對。」「問：你
    在記錄的時候，有無正確的觀察並且填寫？答：對。」、「問：在觀察的結果欄
    裡面，都沒有打勾，是不是與當時的情形一樣？答：是的。」、「問：你觀察的
    場所在何處？答：觀察的場所係從肇事地點到長安派出所。」、「因為肇事者，
    前面這幾項，他沒有符合當時的情形，雖然是車禍，但是其他的情形正常，所以
    ，我才會加註這個項目。」、「問：你幾點鐘對被告觀察？答：我是八點五十五
    分鍾到場，到填寫的時間十一點。」、「問：他有無走一段路給你看？答有。
    」、「問：他從何處走到何處？答：從到我們派出所下車點到辦公室，大約十五
    公尺，還有包括階梯。」、「問：被告的警訊筆錄是否你製作的？答：是的。」
    、「問：在製作這份警訊筆錄的時候，你觀察到被告的狀況為何？答：一切正常
    。」、「問：證人有無碰到，你問他的問題，他遲疑很久或者是詞不達意？答：
    沒有。」等語（審理卷第五四至六一頁）。從證人之證述可悉，證人已極盡觀察
    之能事，證人觀察之時間、地點從晚上八點十五分之肇事現場至十一點在派出所
    內，觀察之項目從被告之談話、精神狀態、身體狀況、製作筆錄時之應答、走路
    時之狀況均屬正常，可見被告飲酒並非本件肇事之因素，輔以其他客觀事實加以
    判斷，被告並無不能安全駕駛動力交通工具而駕駛之情事，此外復查無其他積極
    之證據足認被告有刑法第一百八十五條之三公共危險罪嫌，自屬不能證明被告犯
    罪，應為被告無罪之諭知。
據上論斷，應依刑事訴訟法第二百九十九條第一項前段、第三百零一條第一項、刑法
第二百七十六條第一項、第六十二條前段、第四十一條第一項前段、罰金罰鍰提高標
準條例第一條前段、第二條，判決如主文。
本案經檢察官甲○○到庭執行職務。
中      華      民      國      九十三      年    六    月    十六      日
                                         臺灣雲林地方法院刑事第五庭
                                             審判長法  官  陳  定  國
                                                   法  官  許  佩  如
                                                   法  官  李  明  益
右正本證明與原本無異。
如不服本判決，應於判決送達後十日內向本院提出上訴狀( 應附繕本 )。
                                                   書記官  蘇  靜  怡
中      華      民      國      九十三      年    六    月    十六      日
附錄本案論罪科刑法條全文：
中華民國刑法第二百七十六條
(過失致死罪)
因過失致人於死者，處二年以下有期徒刑、拘役或二千元以下罰金。
從事業務之人，因業務上之過失犯前項之罪者，處五年以下有期徒刑或拘役，得併科
三千元以下罰金。
附表：
  酒精濃度與肇事率之關係
┌──────────┬─────┬──────────┬───────┐
│  呼氣中酒精濃度    │  肇事率  │  呼氣中酒精濃度    │    肇事率    │
│  (血液中酒精濃度)  │          │  (血液中酒精濃度)  │              │
├──────────┼─────┼──────────┼───────┤
│  0.25MG/L（0.05％）│  ２倍    │0.85MG/L（0.17％）  │    倍      │
├──────────┼─────┼──────────┼───────┤
│  0.40MG/L（0.08％）│  ６倍    │1.5MG/L（0.30％）   │迷醉，仍能開車│
├──────────┼─────┼──────────┼───────┤
│  0.50MG/L（0.10％）│  ７倍    │2.0MG/L（0.40％）   │迷醉，無法開車│
├──────────┼─────┼──────────┼───────┤
│  0.55MG/L（0.11％）│  １０倍    │2.5MG/L（0.50％）   │會致死        │
├──────────┼─────┼──────────┼───────┤
│  0.75MG/L（0.15％）│  倍    │                    │              │
└──────────┴─────┴──────────┴───────┘
資料來源：1.藍三印（編譯），道路交通心理學，中央警察大學，1996，p286。（採
            自：(1)Saltzburg and Redden，1984。(2)Borkenstein，1964。）
          2.趙哲明，車禍與酒醉駕車，88年車輛行車事故研討會論文集，台灣省政
            府交通處，1999。
（中央警察大學交通學系暨交通管理研究所教授蔡中志研究與製表）
